# 请教陈版，燃气公司迁改业务的账务处理探讨

提问人：lindamao 时间：2022-06-06 18:53:18
陈版主您好，
作为燃气企业，在日常经营活动中会遇到很多市政工程迁改业务，目前实务中遇到的迁改业务，工程的发起方既有政府单位也有企业公司单位。
由于目前没有一个统一的政策指导，企业对于因迁改工程收到的款项在账务处理上有一些疑问，讨论许久、咨询多方也没有一个定论，特地注册一个账号前来向您请教，还望陈版主不吝赐教！
目前我和小伙伴们讨论的处结果如下：不论迁改工程的发起方是政府单位还是企业公司，对于收到的款项都视作补偿款处理：
1. 收到迁改补偿款项，但此时不满足补偿款确认条件，应当通过其他应付款科目核算：借：银行存款 贷：其他应付款2. 发生迁改工程支出：借：在建工程 贷：银行存款/应付账款3. 根据相关部门资料审核和手续办理，申请拆除、报废原资产：借：固定资产清理 累计折旧 贷：固定资产4. 月末，企业应当将固定资产清理科目余额，结转至营业外收支或计入资产处置损益，计入当期损益：借：营业外支出——非流动资产报废/资产处置损益 贷：固定资产清理5. 当补偿款满足确认条件时，对迁改工程补偿款项进行确认借：其他应付款
贷：其他收益（=固定资产清理损失）
递延收益（=合同金额-固定资产清理损失）
但是对于以上的账务处理，存在以下疑问：
1. 在合同没有明确约定对价包含旧资产的损失时，企业不确定该笔款项是全额视作对于建设新资产的补偿，按照新资产的使用年限进行递延，还是应当先弥补资产处置损失，剩余部分再按新资产的使用年限进行递延？实务中是否应当在合同中表明是补偿合同，这样会计处理和业务实质就更接近？
2. 迁改项目补助款项的会计处理是参考《企业会计准则第 16 号——政府补助》，不知对于非政府单位（即企业公司单位）支付的补偿款是否也能适用政府补助准则？因为在迁改业务的实务中对于政府的认定比较困难，迁改合同发起方有些是城市建设局或城市工程建设管理处，这些比较好判断是属于政府单位，但是对于很多地铁集团、路桥集团以及桥建集团，与这些单位签订的迁改项目款项还能按照政府补助的准则进行处理吗？
盼复，
谢谢陈老师！

回答人：chenyiwei
首先明确讨论前提： 1 、迁改后的新资产的输送、处理能力与被拆除的原资产相同； 2 、采用由相关单位拨付款项、本企业自行施工新建资产的处理方式； 3 、不考虑原资产拆除时的残值。
在上述前提下，收到补偿款时应首先递延（其他应付款），正常归集新资产的工程成本；新资产建设完成并按规定程序报批后废弃旧资产时，首先用上述其他应付款补偿旧资产拆除损失，剩余款项转入递延收益（借：其他应付款，贷：固定资产清理，贷：递延收益），该递延收益在新资产的折旧年限内摊销，确认为各该年度的其他收益。
实务中没有必要单独约定补偿项目，一般都可以先补偿被拆除原资产的损失，剩余部分作为对新资产建造成本比旧资产账面价值增加部分的补偿。如果是按照新资产建设的预计成本给予补偿的，则不符合政府补助的无偿性特征，不属于政府补助。

提问人：lindamao 时间：2022-06-10 11:07:16
{:1_358:}{:1_358:}非常感谢陈版主在百忙之中的回复！！！看了您的回复后，还有一些疑问期待跟您进行探讨，若能回复，感激不尽！{:1_388:}对于您楼上说的， 满 足政府足政府 补 助助会计处理条件迁改项目的三个前提：
1 、迁改后的新资产的输送、处理能力与被拆除的原资产相同——>目前情况都是相同的相同的 ;
2 、采用由相关单位拨付款项、本企业自行施工新建资产的处理方式——>实务中是由相关单位拨付款项，合同中约定由相关单位委托本企 业 建建 设 ，相关单位根据新新 资产 的建的建 设 成本成本经其委托或认可的审计方审定后的金额支付款项，同时要求提供提供增增 值 税税 发 票票（企业通常是开具建筑服务类发票）
3 、不考虑原资产拆除时的残值。——>合同定价依据都是围绕新新 资产 的建的建 设 成本成本，合同中或许会提及原资产拆除的动作，但不会不会提及拆除的残值及具体补偿金额。
我看您在楼上的回复里说“如果是按照新 资产 建建 设 的的 预计 成本成本 给 予予 补偿 的的，， 则 不符合政府 补 助的无助的无 偿 性特征性特征，，不属于政府 补 助助“。那么合同金额全部按照新资产价值给予补偿的迁改业务，不属于不属于政府政府 补 助助，，是否是否 还 可参照政府 补 助的核算方式 处 理理？？即视作补偿款，通过其他收益核算？能否能否适适用新收入准 则 呢？呢？
因为根据目前企业签订的合同，补偿金额的确都是按照新新 资产 的预计建设成本给予补偿的，不会涉及到旧资产拆除或残值。那么再考虑到实务中迁改发起方无论是政府单位还是企业公司，都要求我方提供建筑安装服 务 的的增增 值 税税 发 票票，税税 务 口径下口径下企业会有相当大金额的迁改项目建筑安装收入。所以 为 了尽量了尽量减减少税会差异异，是否应该要求企业在签订迁改项目合同时，在合同中约定即提供建筑安装服 务 ，，又因又因 为 迁迁改收到改收到 实 物物 资产补偿 ，即区分为两个标的。
相应的账务处理也分为两个部分：
提供建筑安装服务的——>在会计核算上通过新收入准 则 ， 计 入工程安装收入和相 应 的成本的成本；；
收到补偿的——>待新建资产完工后再确认收到实物资产补偿，通过其他收益科目进行账务处理。
对于适适用新收入准 则 ，我和小伙伴们其实都觉得很牵强，新建资产的恢复功能的标准是由我方（被赔偿方）确定，整个施工过程是由我方实施和监管，建设完成后资产权属也归我方。从从 实质上来上来 说 ，，整个整个 过 程不程不涉涉及任何控制 权 的的 转 移移。迁改发起方只负责支付资金和提供必要的手续或文件。
另外，对于将被迁改资产的剩余价值资料和新建资产的预算成本都给到政府委托的第三方审计机构去争取补贴金额 了
所以若不若不适适用政府用政府 补 助也不助也不适适用新收入准 则 的情况下，， 请问 迁迁改改 项 目目 应 如何核算更 为 合合适呢？适呢？
非常期待陈版主的回复！{:1_358:}

回答人：chenyiwei
这类情况就是形成自身的固定资产，而自建固定资产不应确认建造服务收入。会计处理应如此前所述，补偿款首先抵减原资产的报废损失，超出部分确认为递延收益，或者冲减新资产的建造成本。